臺灣臺中地方法院刑事判決　　　　　　100年度訴緝字第316號
公　訴　人　臺灣臺中地方法院檢察署檢察官
被　　　告　廖上博
上列被告因違反期貨交易法案件，經檢察官提起公訴（87年度偵
字第2251號），本院判決如下：
    主  文
本件免訴。
    理  由
一、公訴意旨略以：被告廖上博與古進吉（業經本院以87年度訴
    字第1926號判決判處有期徒刑5月，緩刑2年確定）、劉治平
    、張月英（上2人業經本院以87年度訴字第1926號判決各判
    處有期徒刑4月，均緩刑2年確定）均非期貨商，未經主管機
    關許可，共同於民國（下同）86年4月間，由被告出資，在
    臺中市○○路○段490號8樓之1成立「頂尖國際金融資訊社」
    ，從事外匯保證金交易業務，由劉治平、古進吉二人負責為
    客戶于平、王泰陽、彭天倫、林惠絹等人下單至法國巴黎銀
    行台北分行，買賣美金、日幣、馬克、英鎊等外匯交易，每
    1 口保證金1萬美金，最多可交易20倍。張月英則負責介紹
    招攬客戶，並有介紹林惠娟前往開戶交易。手續費（退佣）
    以每筆交易之買賣匯價上下加減7點計算，由銀行直接匯入
    客戶介紹人被告、張月英帳戶內，被告、張月英再將所得之
    百分之20交給劉治平、古進吉，作為分紅獎金，至同年9月
    間，因被告與彭天倫發生金錢糾紛後即未再營業。嗣於同年
    11月間，被告與古進吉改至臺中市○○路92號2樓成立貝鑫
    行，而於同年11月19日為法務部調查局臺中市調查站查獲，
    並扣得外匯保證金交易合約、外匯買賣資料等物；因認被告
    所為涉犯期貨交易法第56條第1項之規定，請依同法第112條
    （起訴書誤植為第120條）第3款規定處罰等語。
二、按案件時效已完成者，應諭知免訴之判決，且得不經言詞辯
    論為之，刑事訴訟法第302條第2款、第307條分別定有明文
    。次按「於中華民國94年1月7日刑法修正施行前，其追訴權
    或行刑權時效已進行而未完成者，比較修正前後之條文，適
    用最有利於行為人之規定。」刑法施行法第8條之1亦定有明
    文。復按被告行為時之刑法第80條第1項第2款及第2項關於
    追訴權之時效期間規定：「追訴權，因左列期間內不行使而
    消滅：(二)3 年以上10年未滿有期徒刑者，10年。前項期間
    自犯罪成立之日起算。... 但犯罪行為有連續或繼續之狀態
    者，自行為終了之日起算。」；而94年1月7日修正，自95年
    7月1日起施行之刑法第80條第1項第2款及第2項則規定：「
    追訴權，因下列期間內未起訴而消滅：(二)犯最重本刑為3
    年以上10年未滿有期徒刑之罪者，20年。... 前項期間自犯
    罪成立之日起算。但犯罪行為有繼續之狀態者，自行為終了
    之日起算。」；又被告行為時刑法第83條之規定為：「追訴
    權之時效，如依法律之規定，偵查、起訴或審判之程序不能
    開始或繼續時，停止其進行。前項時效停止，自停止原因消
    滅之日起，與停止前已經過之期間，一併計算。停止原因繼
    續存在之期間，如達於第80條第1項各款所定期間4分之1者
    ，其停止原因視為消滅」；95年7月1日施行之刑法第83條規
    定則為：「追訴權之時效，因起訴而停止進行。依法應停止
    偵查或因犯罪行為人逃匿而通緝者，亦同。前項時效之停止
    進行，有下列情形之一者，其停止原因視為消滅：(一)諭知
    公訴不受理判決確定，或因程序上理由終結自訴確定者。(
    二)審判程序依法律之規定或因被告逃匿而通緝，不能開始
    或繼續，而其期間已達第80條第1項各款所定期間4分之1者
    。(三)依第1項後段規定停止偵查或通緝，而其期間已達第
    80條第1項各款所定期間4分之1者。前2項之時效，自停止原
    因消滅之日起，與停止前已經過之期間，一併計算」。修正
    後刑法第80條所定追訴權時效期間較長，表示行為人被追訴
    之期限較久，自屬對行為人不利，故就追訴權時效期間之計
    算，依刑法施行法第8條之1「從輕原則」之規定，應適用修
    正前之刑法第80條之規定；又依「擇用整體性原則」（最高
    法院27年上字第2615號判例、99年臺上字第6435號判決意旨
    參照），關於追訴權時效之停止進行，及其期間之計算，亦
    應一體適用修正前刑法第81條、第83條之關於追訴權時效之
    規定。
三、經查：
（一）公訴人起訴被告犯期貨交易法第112條第3款之罪，該罪法
      定刑為7年以下有期徒刑，屬修正前（下同）刑法第80條
      第1項第2款所定最重本刑為3年以上10年未滿有期徒刑之
      罪，其追訴權時效期間為10年，又依刑法第83條第2項、
      第3項之規定，該追訴權時效應與因通緝而停止進行達追
      訴權時效4分之1之時效停止期間一併計算，故本案時效停
      止期間暨追訴權時效期間為12年6月。
（二）因此，本件追訴權時效完成日之計算，自被告犯罪行為終
      了日「86年11月19日」起，加計開始實施偵查之日（87年
      1月20日）起至本院發布通緝之前1日（88年6月14日）止
      之期間計1年4月又25日（因追訴權已在行使中，不生追訴
      時效進行之問題，最高法院82年第10次刑事庭會議決議、
      司法院釋字第123號、第138號解釋意旨參照）。再加計上
      開因被告遭通緝，致本案審判程序不能開始之時效停止期
      間暨追訴權時效期間共12年6月，並扣除公訴人自87年7月
      30日起訴至87年8月11日案件繫屬於本院之期間12日。是
      本案追訴權時效完成日應係「100年10月2日」，茲被告迄
      今仍未緝獲歸案，其所犯上開犯行之追訴權已因時效完成
      而消滅。
四、綜上所述，本件被告所涉違反期貨交易法第112條第3款之犯
    行，其追訴權時效既已完成，爰依前揭規定，不經言詞辯論
    ，逕為諭知免訴之判決。
據上論斷，應依刑事訴訟法第302條第2款、第307條，判決如主
文。
中    華    民    國   100    年    10    月    28    日
            刑事第五庭    審判長法  官  楊真明
                                法  官  張瑋珍
                                法  官  簡璽容
以上正本證明與原本無異。
如不服本判決應於收受判決後10日內向本院提出上訴書狀，並應
敘述具體理由。其未敘述上訴理由者，應於上訴期間屆滿後20日
內向本院補提理由書(均須按他造當事人之人數附繕本)「切勿逕
送上級法院」。
                                書記官  張雅如
中    華    民    國  100    年    10    月    31    日